【裁判字號】    97,聲,262
【裁判日期】    970630
【裁判案由】    聲明異議
【裁判全文】
臺灣嘉義地方法院民事裁定               97年度聲字第262號
聲明異議人  乙○○
相  對  人  甲○○
            丙○○
上列當事人間聲請支付命令事件，異議人對於中華民國97年5月
15日本院97年度司促字第6717號裁定聲明異議，本院裁定如下：
    主  文
原裁定關於駁回異議人就本裁定第二項請求之部分廢棄。
相對人各應於本裁定送達後二十日之不變期間內，向異議人清償
新台幣壹拾捌萬伍仟柒佰伍拾伍元。
其餘異議駁回。
聲請費用由相對人負擔。
    理  由
一、原裁定略以：聲請人已於民國92年為與本件相同訴訟標的支
    付命令之聲請，有台灣嘉義地方法院92年度促字第14728號
    支付命令可證。故本件已違反一事不再理原則，其聲請難認
    為合法，應予駁回。
二、異議意旨略以：緣案外人莊汪玉蘭於84年7月31日向嘉義縣
    阿里山鄉農會（下稱阿里山農會）借款100萬元，由聲請人
    及莊正光、丙○○及甲○○四人為連帶保證人，惟莊汪玉蘭
    無力清償，阿里山農會乃查扣聲請人薪水，至97年7月止，
    共計清償177萬元。因聲請人已於92年間向法院聲請對莊汪
    玉蘭、相對人二人發支付命令，亦經鈞院92促字第14728號
    、92年促字第14729號裁定相對人二人與莊汪玉蘭應各向聲
    請人清償25萬3,744元、25萬3,744元、101萬4,979元，扣除
    該支付命令裁定之金額，汪莊玉蘭應再給付聲請人75萬元5,
    021元，依民法第280條規定，四位連帶保證人應平均分擔債
    務，故每位連帶債務人迄今應再分擔18萬8,755元，故依法
    對相對人二人聲請發支付命令，應無不合。綜上所述，原92
    年促字第14728號支付命令，未在本件聲請範圍，且本件聲
    請之證據為阿里山鄉農會最新之清償證明（97年4月22日）
    ，與92年促字第14728號支付命令所付之清償證明不同，故
    非同一事件，若非依原審認定，則聲請人日後清償之債務，
    永遠無法像債務人請求，豈非事理之平，故原審裁定，尚有
    誤會。
三、經查：
（一）莊汪玉蘭於84年7月31日向阿里山農會借款100萬元，聲請
      人為其連帶保證人，惟莊汪玉蘭無力清償，阿里山農會乃
      向聲請人求償並查扣薪水，聲請人並自86年10月起至96年
      7月間，因被查扣薪水，代莊汪玉蘭清償全部借貸債務含
      利息、違約金共計177萬元，此有原審卷附阿里山鄉農會
      出具之清償證明可資為憑，並經調閱本院86年度執字2943
      號執行案卷、本院92年度促字14728號支付命令案件，查
      核無誤。
（二）阿里山農會係因莊汪玉蘭未能清償借款100萬元，進而執
      本院86年執字第666號之債權憑證為執行名義，對聲請人
      、莊汪玉蘭及相對人等人為強制執行，其執行名義之內容
      為：「債務人應連帶給付債權人新台幣100萬元，及自民
      國85年7月31日起至清償日止，按年息百分之12計算之利
      息，並自85年9月1日起至清償日止，其逾期在6個月以內
      者按上開利率百分之10，超過6個月者按上開利率百分之
      20計算之違約金」，此經調閱本院86年度執字2943號執行
      卷查明無誤。
（三）聲請人因阿里山農會之強制執行，迄92年6月9日止已代莊
      汪玉蘭償還1,01萬4,979元，進而聲請本院對相對人核發
      支付命令，並經本院核發：「相對人應於本命令送達後20
      日之不變期間內，向聲請人各清償新台幣25萬3,744元，
      及自民國92年6月9日起至清償日止，按年息百分之5計算
      之利息。並賠償督促程序費用新台幣147元」之支付命令
      ，並已確定，此經調閱本院92年度促字14728號卷查明無
      誤。
（四）按保證人向債權人為清償後，於其清償之限度內，承受債
      權人對於主債務人之債權。但不得有害於債權人之利益；
      數人保證同一債務者，除契約另有訂定外，應連帶負保證
      責任；連帶債務人相互間，除法律另有規定或契約另有訂
      定外，應平均分擔義務。民法第749條、第748條、第280
      條本文定有明文。是聲請人所代償之177萬元後，其中100
      萬元之本金及96年7月後之利息及違約金，暨其餘77萬元
      （包含86年10月起至96年7月間之利息及違約金），即移
      由聲請人承受。扣除本院92年度促字第14728號、14729號
      裁定債務人二人及莊汪玉蘭應各向聲請人清償25萬3,744
      元、25萬3,744元、101萬4,979元外，莊汪玉蘭應再給付
      聲請75萬5,021元，故相對人二人應各支付聲請人18萬8,7
      55元（755,021÷4＝188,755），自屬合理。
（五）按利息不得滾入原本再生利息（民法第207條第1項前段）
      。如上所述聲請人經聲請本院92年度促字14729號本院核
      發「莊汪玉蘭應於本命令送達後20日之不變期間內，向聲
      請人清償新台幣101萬4,979元，及自民國92年6月9日起至
      清償日止，按年息百分之5計算之利息。並賠償督促程式
      費用新台幣113元」之支付命令，並已確定。是本金100萬
      可計利息部分業經核發支付命令確定，另77萬元（包含86
      年10月起至96年7月間之利息及違約金）固可向莊汪玉蘭
      及相對人請求，惟依上述民法第207條第1項前段之規定，
      即不可再請求利息。
（六）次按所謂一部請求，係指以在數量上為可分之金錢或其他
      代替物為給付目的之特定債權，債權人任意將其分割而就
      其中之一部分為請求，但就其餘部分不放棄其權利者而言
      。就實體法而言，債權人本得自由行使一部債權；在訴訟
      上，則為可分之訴訟標的，其既判力之客觀範圍以訴之聲
      明為限度（最高法院91年度台上字第629號判決）。復按
      確定支付命令之效力既與確定判決同，其經發支付命令之
      法律關係，當事人自不得就之更行起訴，亦不得就同一訴
      訟標的另為支付命令之聲請（最高法院71年台上1742號判
      決參照）。經查，聲請人就代償177萬元，其中101萬4,97
      9元及利息年息百分之五部分，業經核發支付命令確定，
      此部分即不得再為支付命令之聲請。惟75萬5,021元部分
      尚未為支付命令之聲請，衡諸本件債權得任意將其分割而
      就其中之一部分為請求之性質，程式上亦非不可分之訴訟
      標的，本件自無民事訴訟法第253條一事不再理規定之適
      用。參之上述之最高法院見解，即可另行為支付命令之聲
      請，僅係不可再為利息之請求而已。從而聲請人請求核發
      相對人各應再給付聲請人18萬8,755元之支付命令，應無
      不可，本院民事庭司法事務官裁定駁回聲請人此部分之請
      求，自有違誤。聲請人意旨就此部分指摘原裁定不當，求
      予廢棄改判，為有理由，爰裁定如主文第1、2項所示。至
      於聲請人請求18萬8,755元自即日起至清償日止，按年息
      百分之5計算之利息，即無理由，原裁定駁回聲請人此部
      分之請求並無不合。聲請意旨就此部分指摘原裁定不當，
      求予廢棄改判，為無理由，應予駁回。
四、依民事訴訟法第240條之4第3項、第95條、第78條，裁定如
    主文。
中    華    民    國    97    年    6     月    30    日
                  民事第一庭法  官  吳芝瑛
如不服本裁定應於送達10日內向本院提出抗告狀，並繳納裁判費
新台幣1,000元。
相對人如不於期間內提出抗告，本裁定與確定判決有同一效力。
以上正本證明與原本無異。
中    華    民    國    97    年    6     月    30    日
                            書記官  馮澤文


司法院資訊處製作；財團法人民間司法改革基金會備份。
